臺灣臺中地方法院民事判決　九十一年度訴字第一三八九號
　　原　　　告　乙○○
　　被　　　告　丙○○
　　　　　　　　甲○○
右當事人間請求清償借款事件，本院判決如左：
    主      文
原告之訴駁回。
訴訟費用由原告負擔。
    事      實
甲、原告方面：
  一、聲明：被告應連帶給付原告新台幣（下同）壹佰柒拾陸萬柒仟壹佰元。
  二、陳述：被告丙○○於民國（下同）九十年一月二十九日，以被告蔡美蘭為保證
      人向原告借款參佰壹拾萬元，扣掉被告嗣後還款壹佰零捌萬元及原告九十一年
      執七字第三五八八號執行之貳拾伍萬貳仟玖佰元後，尚餘壹佰柒拾陸萬柒仟壹
      佰元，被告屆期不為清償，原告一再催討，被告均置之不理，為此提起本件訴
      訟，求為判決如聲明所示。
  三、對於被告抗辯所為之陳述：
    (1)原告固曾委任再生商業信用服務公司（下稱再生公司）董念台等人向被告索討
      債務，再生公司與被告於九十年十月十九日在台中縣太平市調解委員會達成之
      協議，原告並未參與，亦不知情。
    (2)協議以後，再生公司未將取得抵債之物品交予原告，為此原告已經對再生公司
      董念台、蘇桓、謝國旭等人提起刑事妨害自由、侵占等告訴，刻由台灣台中地
      方法院檢察署偵辦中。
    (3)九十年十月十九日及二十日所簽之債務清償證明書、協議書上雖有原告之簽名
      、指印，但協議書是董念台強迫簽下。
  四、證據：提出下列資料為證：
    (1)償還借款切決書及同意書（九十年一月二十九日）一件。
    (2)約定書（九十年二月十八日）一件。
    (3)刑事告訴狀（九十年十二月二十六日）一件。
    (4)本院九十年度票字第一一二一號暨台灣高等法院台中分院九十年度抗字第一四
      三九號民事裁定各一件。
    (5)刑事追加告訴狀（九十年五月九日）一件。
乙、被告方面：
  一、聲明：駁回原告之訴。
  二、陳述：被告丙○○固積欠原告參佰壹拾萬元，而於九十年一月二十九日簽署償
      還借款切決書及同意書，並與被告甲○○共同簽發金額均為捌萬肆仟參佰元之
      本票四十三張交原告收執。惟原告索討欠款甚殷，於九十年十月間委託再生公
      司暴力討債，被告等與再生公司於九十年十月十九日，在台中縣太平市調解委
      員會達成償債協議，以(1)「帝妮室內用品有限公司」在台中縣太平市○○○路
      八十四號之一倉庫內藤製品、(2)現金貳拾陸萬柒仟元、(3)坐落台中縣龍井鄉○○○段新庄子小段第五一之一六地號土地及其上台中港路東園巷一弄六六之三
      號五樓之一、六六之四號五樓之一套房二間交付原告，用以抵償債務。被告當
      場交付現金貳拾陸萬柒仟元及上開房地所有權狀予再生公司人員（藤製品部分
      ，協議前已經再生公司搬走），是被告丙○○積欠原告之債務，因清償而消滅
      。
  三、證據：提出協議書二件（九十年十月十九日、二十日各一件）、債務清償證明
      書、再生公司聘書暨聘雇契約各一件為證。
丙、本院依職權調取本院九十年度票字第一一二一號（含台灣高等法院台中分院九十
    年度抗字第一四三九號）卷，並訊問證人董元彬。
    理      由
一、本件原告主張：被告丙○○於九十年一月二十九日，以被告蔡美蘭為保證人向原
    告借款參佰壹拾萬元，扣掉被告嗣後還款壹佰零捌萬元及原告九十一年執七字第
    三五八八號執行之貳拾伍萬貳仟玖佰元後，尚餘壹佰柒拾陸萬柒仟壹佰元，被告
    屆期不為清償，為此提起本件訴訟，求為判決被告應連帶給付原告壹佰柒拾陸萬
    柒仟壹佰元。被告固不否認積欠原告參佰壹拾萬元，並於九十年一月二十九日簽
    署償還借款切決書及同意書之事實，惟以：九十年十月間原告委託再生公司討債
    ，被告已於九十年十月十九日與再生公司人員協議，以事實欄所載之現金貳拾陸
    萬柒仟元、藤製品、房地抵償債務，被告對於原告之借款債務已因清償而消滅，
    原告之請求顯無理由等語置辯。
二、本件原告主張被告丙○○於九十年一月二十九日，以被告蔡美蘭為保證人向原告
    借款參佰壹拾萬元之事實，業據原告提出償還借款切決書及同意書一件為證，被
    告對此亦不爭執，是原告此部分之主張，已堪信實。惟原告主張被告簽署上開償
    還借款切決書及同意書後，尚餘壹佰柒拾陸萬柒仟壹佰元未還之情，業經被告否
    認，並以前開情詞為辯，是本件所應審究者乃被告等對於原告之債務是否因清償
    而消滅？經查：
（一）被告丙○○因積欠原告參佰壹拾萬元，於九十年一月二十九日以被告蔡美蘭為
      保證人，簽署償還借款切決書及同意書，約定以年利率百分之八‧六計息，每
      月攤還原告本息捌萬肆仟參佰元，並由被告二人共同簽發同額本票四十三張（
      到期日：九十年二月十日起至九十三年八月十日止），交予原告收執等情，已
      為兩造不爭之事實。
（二）嗣被告丙○○未依約攤還，原告乃持其中九十年六月十日、七月十日、八月十
      日到期之本票三張（金額合計貳拾伍萬貳仟玖佰元），於九十年八月二十日聲
      請本票准許強制執行，經本院以九十年度票字第一一二一號裁定准予強制執行
      ，嗣被告以本票債務業已清償完畢為由提起抗告，經台灣高等法院台中分院以
      九十年度抗字第一四三九號裁定駁回抗告一節，亦經本院依職權調取上開案卷
      查明屬實。
（三）九十年八月十三日原告為追討欠款，乃持交上開本票三十九張（每張捌萬肆仟
      參佰元，合計參佰貳拾捌萬柒仟元），委託再生公司董念台等人向被告丙○○
      催討債務參佰貳拾捌萬柒仟元，有被告提出之再生公司聘書、聘僱契約各一件
      為證，且為原告所不爭執。此後，再生公司人員以暴力討債方式（見原告所提
      出之九十年十二月二十六日刑事告訴狀第三頁），對被告丙○○施以強暴脅迫
      ，被告丙○○、甲○○等為免其人身安全，同年十月十九日與再生公司人員謝
      國旭、文革心等人，在台中縣太平市調解委員會委員董元彬之見證下達成協議
      ，以(1)帝妮室內用品有限公司（由被告開設）在台中縣太平市○○○路八十四
      號之一倉庫內藤製品、(2)現金貳拾陸萬柒仟元、(3)坐落台中縣龍井鄉○○○段
      新庄子小段第五一之一六地號土地及其上台中港路東園巷一弄六六之三號五樓
      之一、六六之四號五樓之一套房二間用以抵償債務，被告甲○○當場交付現金
      貳拾陸萬柒仟元及上開房地所有權狀、過戶文件予再生公司謝國旭、文革心（
      前述(1)藤製品部分，已於九十年九月三十日經再生公司搬走），謝國旭則在協
      議書上記載「支票計十四（票）總面額參佰壹拾萬元正，視同作廢」等語，有
      被告提出之協議書一件附卷可憑，亦經本院依職權訊問證人即台中縣太平市調
      解委員會委員董元彬結證屬實。
（四）九十年十月十九日被告甲○○與謝國旭簽署「債務清償證明書」，由甲方（即
      原告）收取(1)現金貳拾陸萬柒仟元、(2)房屋二棟、(3)藤製品工廠貨物，「雙方
      即日起解除所有債權、債務關係」。翌日（十月二十日）由原告乙○○與被告
      丙○○之兄蔡智信、再生公司謝國旭三方簽訂協議書記載：「１. 房屋二間歸
      債權人（即原告），貸款部分歸債權人負責；２. 藤工廠一切貨物歸再生公司
      佣金及３. 現金貳拾陸萬柒仟元歸再生公司佣金。」等情，分有債務清償證明
      書、協議書各一件存卷可查。
（五）雖原告否認被告甲○○與謝國旭，在台中縣太平市調解委員會協議時在場，惟
      原告自承：
    (1)其全權委託再生公司追討本件債務，並將其持有由被告共同簽發之本票交予再
      生公司人員。
    (2)九十年十月十九日台中縣太平市調解委員會協議時，原告之妻在場。
    (3)九十年十月十九日簽署之「債務清償證明書」，其上甲方乙○○之簽名、指印
      真實。
    (4)原告本件請求壹佰柒拾陸萬柒仟壹佰元，係原債務參佰壹拾萬元，扣除壹佰零
      捌萬元（即董念台等人將被告公司倉庫內藤製品搬走抵債部分）及前開本票強
      制執行之貳拾伍萬貳仟玖佰元之餘額（0000000－0000000－000000＝0000000
      ）。足見，原告亦有受前開協議拘束之意思。
三、按代理人於代理全權限內，以本人名義所為之意思表示直接對本人發生效力；依
    債之本旨，向債權人或其他有受領權人為清償，經其受領者，債之關係消滅，民
    法第一百零三條第一項、第三百零九條第一項分別定有明文。經查，本件被告丙○○固於九十年一月二十九積欠原告參佰壹拾萬元，惟於九十年十月十九日與原
    告之代理人再生公司人員達成協議以前述藤製品、現金貳拾陸萬柒仟元、房屋二
    棟以抵償債務，則此和解（協議）之法律關係，應直接對原告發生效力（原消費
    借貸之法律關係，亦因和解而消滅），且依此和解之債之本旨，被告等應為之給
    付被告亦當場交付原告之代理人即再生公司人員文革心、謝國旭等受領無誤，依
    前開規定，則原告與被告間之債權債務關係，亦因清償而消滅。是原告以兩造原
    消費借貸之法律關係，請求被告連帶給付餘款壹佰柒拾陸萬柒仟壹佰元，即屬無
    據，應予駁回。
四、本件判決基礎已臻明確，至於再生公司人員於前述協議後，有否脅迫原告接受協
    議內容，於各該文件上簽名、捺指印或未將藤製品、房屋二棟變價交付原告，所
    涉妨害自由、侵占犯行，經原告提起刑事告訴，罪刑是否成立？以及協議前，兩
    造債務究竟有何糾葛，原告所提出各項貸款、保險送金單、被告丙○○與原告之
    母電話錄音譯文、原告與警員對話譯文等證據方法，均核與判決結果不生影響，
    附此敘明。
五、結論：本件原告之訴為無理由，依民事訴訟法第七十八條判決如主文。
中　　　華　　　民　　　國　　九十一　　年　　　七　　　月　　　八　　　日
                                臺灣臺中地方法院民事第五庭
~B法　　　官　王邁揚
右為正本係照原本作成
如對本判決上訴須於判決送達後廿日內向本院提出上訴狀
中　　　華　　　民　　　國　　九十一　　年　　　七　　　月　　　  　　　日
~B法院書記官　曾慶端
